【裁判字號】    99,訴,210
【裁判日期】    990629
【裁判案由】    毒品危害防制條例
【裁判全文】
臺灣苗栗地方法院刑事判決               99年度訴字第210號
公  訴  人  臺灣苗栗地方法院檢察署檢察官
被      告  甲○○
上列被告因違反毒品危害防制條例案件，經檢察官提起公訴（99
年度毒偵字第102 號），本院判決如下：
    主  文
甲○○施用第一級毒品，累犯，處有期徒刑捌月；又施用第二級
毒品，累犯，處有期徒刑參月。應執行有期徒刑玖月。
    事  實
一、甲○○前因施用毒品案件，經送觀察、勒戒後，認無繼續施
    用毒品之傾向，於民國92年5 月19日釋放出所，並經臺灣苗
    栗地方法院檢察署檢察官以92年度毒偵字第381 號、第432
    號為不起訴處分確定。然於前開觀察、勒戒執行完畢釋放後
    5 年內，復因施用毒品案件，經本院以96年度訴字第382 號
    判處有期徒刑8 月，嗣經減刑為有期徒刑4 月確定，甫於96
    年12月13日易科罰金執行完畢。詎猶不知悔改，復基於施用
    第一級毒品之犯意，於97年10月4 日下午3 時許，在苗栗縣
    頭份鎮○○里○ 鄰○○路147 號住處房間內，以將海洛因摻
    水置於針筒內（未扣案）注射於手臂之方式，施用第一級毒
    品海洛因1 次；另基於施用第二級毒品之犯意，於同日下午
    3 時許，在其同上住處房間內，以將甲基安非他命置於玻璃
    球吸食器內（未扣案），用火燒烤後以口鼻吸食其煙霧之方
    式，施用第二級毒品甲基安非他命1 次。嗣於97年10月4 日
    下午5 時45分許，因警方在其友人鄧雪慧位於苗栗縣頭份鎮
    仁愛里銀河北路15號4 樓之租屋處外，見鄧雪慧與其友人等
    5 人行跡可疑而上前盤查，在其同行友人黃帆身上查扣供黃
    帆個人施用之海洛因及注射針筒，甲○○乃於具有偵查犯罪
    職權之警員發覺其上開施用毒品犯行前，主動坦承前揭施用
    海洛因之犯罪情節而自首接受裁判，另經員警將甲○○查獲
    後所採尿液送驗結果，發現除呈現海洛因代謝物嗎啡、可待
    因陽性反應外，尚有甲基安非他命之陽性反應，始查悉其另
    涉上開施用第二級毒品犯行。
二、案經苗栗縣警察局頭份分局報請臺灣苗栗地方法院檢察署檢
    察官偵查起訴。
    理  由
一、按現行刑事訴訟法為保障被告之反對詰問權，排除具有虛偽
    危險性之傳聞證據，以求實體真實之發見，於該法第159 條
    第1 項明定被告以外之人於審判外之言詞或書面陳述，除法
    律有規定者外，不得作為證據。而刑事訴訟法第159 條之1
    至159 條之4 有傳聞法則之例外規定，且被告以外之人於審
    判外之陳述，雖不符前4 條之規定，而經當事人於審判程序
    同意作為證據，法院審酌該言詞陳述或書面陳述作成時之情
    況，認為適當者，亦得為證據；當事人、代理人或辯護人於
    法院調查證據時，知有第159 條第1 項不得為證據之情形，
    而未於言詞辯論終結前聲明異議者，視為有前項之同意，刑
    事訴訟法第159 條之5 定有明文。本案以下所引用之被告以
    外之人於審判外之陳述（含書面陳述），業經本院於準備程
    序及審理時予以提示並告以要旨，且各經檢察官、被告表示
    意見，迄於言詞辯論終結前，均未主張有刑事訴訟法第159
    條第1 項不得為證據之情形，是應視為同意作為證據，且經
    本院審酌後，無取得證據違法、欠缺供述之任意性或證據證
    明力顯然偏低等不適當之情形，認均有證據能力，合先敘明
    。
二、上開犯罪事實，業據被告甲○○於本院審理時坦承不諱，且
    其於97年10月4 日21時2 分經苗栗縣警察局頭份分局員警採
    集尿液送檢驗結果，確呈嗎啡、可待因及甲基安非他命陽性
    反應，有詮昕科技股份有限公司於97年10月20日出具之濫用
    藥物尿液檢驗報告、苗栗縣警察局頭份分局毒品犯罪嫌疑人
    尿液採驗作業管制紀錄、濫用藥物尿液檢驗監管紀錄表各1
    份在卷可稽，是被告自白核與事實相符，其施用第一、二級
    毒品之犯行，洵堪認定。又被告本件施用毒品犯行，雖係於
    受觀察、勒戒執行完畢滿5 年後再犯，惟被告於觀察、勒戒
    執行完畢後5 年內，已有因施用毒品經檢察機關及法院追訴
    處罰之紀錄，則檢察官對本案逕予起訴，程序自屬合法，附
    此敘明。
二、核被告甲○○所為，係犯毒品危害防制條例第10條第1 項之
    施用第一級毒品罪及同條例第10條第2 項之施用第二級毒品
    罪。其施用前後持有第一級毒品海洛因及第二級毒品甲基安
    非他命之低度行為，為其施用之高度行為吸收，均不另論罪
    。被告所犯上開2 罪間，犯意各別，行為互殊，應予分論併
    罰。又被告前有如事實欄所載之刑案科刑及執行紀錄，有臺
    灣高等法院被告前案紀錄表在卷可參，其在前開有期徒刑執
    行完畢後5 年內，故意再犯本案有期徒刑以上之2 罪，均為
    累犯，應依刑法第47條第1 項之規定，各加重其刑。再按刑
    法第62條所謂發覺，係指有偵查犯罪職權之公務員已知悉犯
    罪事實與犯罪之人而言，而所謂知悉，固不以確知其為犯罪
    之人為必要，但必其犯罪事實，確實存在，且為該管公務員
    所確知，始屬相當。如犯罪事實並不存在而懷疑其已發生，
    或雖已發生，而為該管公務員所不知，僅係推測其已發生而
    與事實巧合，均與已發覺之情形有別，最高法院75年台上字
    第1634號判例要旨可資參照。查本案被告係於上開查獲時、
    地，因與友人黃帆等人形跡可疑為警盤查，經員警在黃帆身
    上查獲黃帆所有之海洛因及注射針筒等物，而未查獲與被告
    甲○○相關之證物之情況下，被告即供承自己前揭施用海洛
    因之犯罪事實，此有卷附刑案報告書、被告警詢筆錄足憑，
    則員警當時既僅因被告等人形跡可疑而上前盤查，亦未在被
    告身上查獲毒品或吸食工具，應無確切根據而對被告產生施
    用毒品犯罪之合理可疑，至多只為單純主觀上懷疑或推測，
    而與刑法第62條所稱之發覺有別，是依據上開說明，應認被
    告就施用第一級毒品犯行部分符合自首規定，爰就被告此部
    分犯行依刑法第62條前段規定減輕其刑，並先加後減之。至
    於被告施用第二級毒品甲基安非他命之犯行，則係司法警察
    依據被告尿液檢驗報告結果始查知犯罪，並由被告於本院審
    理時坦承不諱，就其所犯施用第二級毒品罪行部分自無法適
    用自首減刑規定，附此敘明。
三、爰審酌被告曾因施用毒品經送觀察、勒戒，並曾遭法院論罪
    科刑，仍未知警惕，再犯本案施用毒品犯行，可見其意志不
    堅，未能徹底戒除惡習遠離毒害，實屬不該，惟念及施用毒
    品本質上係戕害自身健康之行為，尚未嚴重破壞社會秩序或
    侵害他人權益，且其犯罪後坦承犯行，態度尚佳，及其智識
    程度、生活狀況等一切情狀，分別量處如主文所示之刑，並
    定其應執行之刑，以示懲儆。
據上論斷，應依刑事訴訟法第299 條第1 項前段，毒品危害防制
條例第10條第1 項、第2 項，刑法第11條前段、第47條第1 項、
第51條第5 款、第62條前段，判決如主文。
本案經檢察官黃俊鳴到庭執行職務。
中    華    民    國    99    年    6     月    29    日
                  刑事第三庭  審判長法  官  柳章峰
                                    法  官  許蓓雯
                                    法  官  顏苾涵
以上正本證明與原本無異。
如不服本判決應於收受判決後10日內向本院提出上訴書狀，並應
應敘述具體理由。其未敘述上訴理由者，應於上訴期間屆滿後20
日內向本院補提理由書(均須按他造當事人之人數附繕本)「切勿
逕送上級法院」。
中    華    民    國    99    年    6     月    29    日
                                    書記官  涂村宇
附錄論罪科刑法條：
毒品危害防制條例第10條
施用第一級毒品者，處 6 月以上 5 年以下有期徒刑。
施用第二級毒品者，處 3 年以下有期徒刑。

司法院資訊處製作；財團法人民間司法改革基金會備份。
